【裁判字號】    95,中交簡上,430
【裁判日期】    950922
【裁判案由】    公共危險
【裁判全文】
臺灣臺中地方法院刑事判決         95年度中交簡上字第430號
上  訴  人  臺灣臺中地方法院檢察署檢察官
被      告  甲○○
上列上訴人因公共危險案件，不服本院臺中簡易庭95年度中交簡
字第984號中華民國95年6月15日第一審簡易判決（聲請案號：臺
灣臺中地方法院檢察署95年度速偵字第1924號），提起上訴，本
院判決如下：
    主    文
上訴駁回。
    犯罪事實
一、甲○○於民國95年5月8日下午1時許起至4時30分許止，在彰
    化縣花壇鄉某工地內，飲用含有酒精成分之保力達約1瓶後
    ，已無法順利操控車輛，且注意能力已降低，已達不能安全
    駕駛之程度，竟仍於同日下午5時許，駕駛車號X8—8980號
    自用小客車，自該工地出發，沿國道3號高速公路往臺中方
    向行駛，嗣於同日（聲請簡易判決書及原審判決書誤繕為翌
    日）下午5時35分許，途經該路段南向205公里處（屬臺中縣
    烏日鄉境內），因未依規定車道行駛為警攔檢時，經警發現
    其身上有濃厚酒味，並測得其呼氣中所含酒精濃度達0.91MG
    /L。
二、案經內政部警政署國道公路警察局第七警察隊報請臺灣臺中
    地方法院檢察署檢察官偵查後聲請簡易判決處刑。
    理    由
壹、程序部分：
    按被告以外之人（包括證人、鑑定人、告訴人、被害人及共
    同被告等）於審判外之陳述雖不符刑事訴訟法第159條之1至
    之4等4條之規定，而經當事人於審判程序同意作為證據，法
    院審酌該言詞陳述或書面陳述作成時之情況，認為適當者，
    亦得為證據；當事人、代理人或辯護人於法院調查證據時，
    知有刑事訴訟法第159條第1項不得為證據之情形，而未於言
    詞辯論終結前聲明異議者，視為有前項之同意，同法第159
    條之5定有明文。立法意旨在於傳聞證據未經當事人之反對
    詰問予以核實，原則上先予排除。惟若當事人已放棄反對詰
    問權，於審判程序中表明同意該等傳聞證據可作為證據；或
    於言詞辯論終結前未聲明異議，基於尊重當事人對傳聞證據
    之處分權，及證據資料愈豐富，愈有助於真實發見之理念，
    且強化言詞辯論主義，使訴訟程序得以順暢進行，上開傳聞
    證據亦均具有證據能力。本件上訴人、被告於本院表示對於
    本件卷內已存在之證據之證據能力不爭執（本院卷第24頁、
    第33頁），是本件卷附酒精濃度測試紙、刑法第185條之3案
    件測試觀察紀錄表等於審判外之書面陳述，仍具有證據能力
    。
貳、實體部分：
一、上揭事實，訊據被告甲○○於本院審理中坦承不諱，且被告
    於酒後吐氣所含酒精成份達0.91MG/L，有酒精濃度測試紙1
    紙附卷可稽；另按刑法第185條之3服用酒類，不能安全駕駛
    動力交通工具而駕駛罪，係屬抽象危險犯，其立法目的在嚇
    阻酒後駕車，危害公眾安全及防止交通事故之發生，條文中
    所稱「不能安全駕駛動力交通工具」係屬不確定之法律概念
    ，除衡之行為人駕車時飲用酒類之程度及血液中酒精含量之
    多寡外，並應參以行為人當時之精神狀態、駕馭車輛之情形
    及對於交通號誌或指揮之遵守能力，以資相佐，雖非徒以飲
    酒數量作為取決是否成罪之唯一標準，惟參考德國、美國之
    認定標準，若駕駛人於呼氣中酒精濃度已達0.55以上，肇事
    率為一般正常人之10倍，可認為已達不能安全駕駛之標準無
    疑，有臺灣高等法院90年11月13日院田刑敬字第18874號函
    及法務部88年5月18日法88檢字第001669號函可佐，再衡以
    被告酒後駕車，駕駛時有蛇行、車身搖擺不定，轉彎半徑過
    大或過小，且車輛行徑偏離常軌，時而加速、時而突停等情
    形，有刑法第185條之3案件測試觀察紀錄表1紙在卷可查等
    情以觀，足認被告酒後顯已無法順利控制車輛、注意能力已
    然降低，達到不能安全駕駛之程度。事證明確，被告犯行洵
    堪認定。
二、被告行為後，刑法業於94年1月7日修正，同年2月2日公布，
    於95年7月1日施行。按行為後法律有變更者，適用行為時之
    法律，但行為後之法律有利於行為人者，適用最有利於行為
    人之法律，修正後即現行刑法第2條第1項定有明文，又按比
    較新舊法，應就罪刑有關之共犯、未遂犯、想像競合犯、牽
    連犯、連續犯、結合犯，以及累犯加重、自首減輕暨其他法
    定加減原因（如身分加減）與加減例等一切情形，綜其全部
    罪刑之結果而為比較，此有最高法院95年5月23日第8次刑庭
    會議決議第一、(四)則可資參照。
（一）刑法第185條之3之罪，其罰金部分之法定刑原為最高得科
      銀元30,000元以下罰金。而刑法施行法第1條之1於95年6
      月14日增訂公布，明定：「中華民國94年1月7日刑法修正
      施行後（按指95年7月1日），刑法分則編所定罰金之貨幣
      單位為新臺幣。94年1月7日刑法修正時，刑法分則編未修
      正之條文定有罰金刑者，自94年1月7日刑法修正施行後，
      就其所定數額提高為30倍。但72年6月26日到94年1月7日
      新增或修正之條文，就其所定數額提高為3倍。」。刑法
      第185條之3係於88年4月21日公布增訂，並自88年4月23日
      施行，故如適用裁判時法，應依前開刑法施行法第1條之
      1第2項但書之規定就其所定數額提高3倍，經提高結果，
      刑法第185條之3之罪所得科處之罰金刑最高額為新臺幣90
      ,000 元，與修正前之規定並無不同。惟修正後刑法第33
      條第5款規定「罰金：新臺幣1,000元以上，以百元計算之
      」，與修正前刑法第33條第5款規定「罰金：1元以上」不
      同，依修正前該條款之規定，刑法第185條之3之罪所得科
      處之罰金刑最低為銀元1元即新臺幣3元，惟依修正後之規
      定，該條所得科處之罰金刑最低為新臺幣1,000元，經比
      較新舊法結果，以舊法較有利於被告，故依刑法第2條第1
      項前段規定，本案關於刑法第185條之3之法定刑罰金部分
      ，自應適用行為時之法律即修正前刑法第33條第5款規定
      決定其罰金部分之法定刑。
（二）被告行為時，依修正前刑法第41條第1項前段、罰金罰鍰
      提高標準條例第2條（現已刪除）之規定，易科罰金之折
      算標準原以銀元100元、200元、300元折算1日，經折算為
      新臺幣後，應以新臺幣300元、600元、900元折算1日，而
      刑法第41條第1項前段修正後，則規定為以新臺幣1,000元
      、2,000元、3,000元折算1日，因屬科刑規範事項之變更
      ，其折算標準為裁判時所應諭知，自有就新舊法規定比較
      之必要，經比較新舊法結果，以被告行為時之舊法較為有
      利於被告，自應依修正前刑法第41條前段、修正刪除前罰
      金罰鍰提高標準條例第2條之規定，諭知易科罰金之折算
      標準。
（三）綜合上述各條文修正前、後之比較，揆諸前揭最高法院決
      議及修正後刑法第2條第1項前段、後段規定之「從舊、從
      輕」原則，本案自應適用被告行為時之法律，即修正前刑
      法之相關規定及修正刪除前罰金罰鍰提高標準條例第2條
      規定，予以論處。
三、核被告所為，係犯刑法第185條之3服用酒類，不能安全駕駛
    動力交通工具而駕駛罪。原審雖未及比較新舊法，但依修正
    後刑法第2條第1項規定，係以適用行為時法為原則，而依上
    開新舊法比較之說明，可知被告行為後之法律並非較有利於
    行為人，本案仍應適用行為時法，從而原審以事證明確，依
    刑事訴訟法第449條第1項前段、第454條第2項，刑法第185
    條之3、（修正前）第41條第1項前段，（修正刪除前）罰金
    罰鍰提高標準條例第2條之規定，判處被告拘役40日，如易
    科罰金，以300元折算1日，其認事用法均無不當，量刑亦屬
    妥適。上訴意旨略稱：被告為警查獲時測得其呼氣酒精濃度
    高達0.91MG/L，已超出法務部頒訂之0.55MG/L標準甚多，原
    審量刑尚嫌過輕，且依95年2月5日施行之行政罰法第26條第
    1項之規定，刑事法律之處罰優先於行政裁罰（一事不兩罰
    ），故刑事法律之處罰，自應考量對此行為之裁罰範圍，不
    宜過輕云云。惟按刑罰之量定，固屬法院自由裁量之職權行
    使，但仍應審酌刑法第57條所列各款事由及一切情狀，為酌
    量輕重之標準，並非漫無限制，在同一犯罪事實與情節，如
    別無其他加重或減輕之原因，下級審法院量定之刑，亦無過
    重或失輕之不當情形，則上級審法院對下級審法院之職權行
    使，原則上應予尊重（最高法院85年度臺上字第2446號判決
    參照）。本案原判決審酌一切情狀後，判處被告拘役40日，
    並諭知易科罰金之折算標準，其認事用法均無違誤，量刑尚
    難認有過輕之不當情形，上訴人之上訴為無理由，應予駁回
    。
據上論斷，應依刑事訴訟法第455條之1第1項、第3項、第368條
，判決如主文。
本案經檢察官乙○○到庭執行職務。
中    華    民    國    95    年    9     月    22    日
                  刑事第十四庭  審判長法  官  楊真明
                                      法  官  劉逸成
                                      法  官  林世民
上正本證明與原本無異。
本件不得上訴。
                                      書記官  紀俊源
中    華    民    國    95    年    9     月    22    日
附錄本案論罪科刑法條全文
中華民國刑法第185條之3
服用毒品、麻醉藥品、酒類或其他相類之物，不能安全駕駛動力
交通工具而駕駛者，處1年以下有期徒刑、拘役或30,000元以下
罰金。


司法院資訊處製作；財團法人民間司法改革基金會備份。
